ACORDAO-COMPLETO-2349644

ACÓRDÃO DE RELAÇÃO

ACÓRDÃO DE RELAÇÃO 680/2019 ATA 9/2019 - PLENÁRIO

Acórdão 680/2019-TCU-Plenário
Considerando que o presente processo trata de representação autuada por força do item 9.6 do Acórdão 2.330/2014 prolatado pelo Plenário do TCU, no bojo do TC Processo 014.980/2010-0 (Fiscobras 2010) , ao tratar de possíveis falhas nas obras de restauração e manutenção de trechos rodoviários da BR-116, no Estado do Ceará, com a execução sob a responsabilidade do então Departamento Nacional de Infraestrutura de Transportes – Dnit-CE;
Considerando que, após as diligências realizadas nos autos, a Sec-CE apurou o dano ao erário sob o valor de aproximadamente R$ 5.862.763,68, a partir da análise do Laudo de Perícia Criminal da Polícia Federal 677/2011-SETEC/SR/DPF/CE, em face da não conformidade das camadas de rolamento e de ligação do concreto asfáltico realizado, além do dano ao erário sob o valor de aproximadamente R$ 175.986,17, em face do pagamento por serviços não realizados a título de Canteiro de Obras;
Os Ministros do Tribunal de Contas da União, reunidos em Sessão de Plenário, ACORDAM, por unanimidade, nos termos do art. 47 da Lei nº 8.443, de 1992, e dos arts. 143, inciso V, “g”, 235, 237, inciso VI e parágrafo único, e 252, caput, do Regimento Interno do TCU, aprovado pela Resolução nº 246, de 2011, em conhecer da presente representação para, no mérito, considerá-la procedente e converter o presente processo de fiscalização em tomada de contas especial, além de prolatar as determinações abaixo indicadas, de acordo com os pareceres emitidos nos autos:
1. Processo TC-Processo 034.811/2014-1 (REPRESENTAÇÃO) 
	1.1. Responsáveis: Joaquim Guedes Martins Neto (CPF XXX.136.573-XX) , Josidan Góis Cunha (CPF XXX.960.823-XX) , Sebastião Coriolano de Andrade (CPF XXX.823.273-XX) , Daniel Diniz Andrade (CPF 869.657.353/68) , Delta Construções S/A (CNPJ: 10.788.628/0001-57) e Consultora de Engenharia HSZ Ltda. (CNPJ 07.297.328/0001-60) .
	1.2. Órgão/Entidade: Superintendência Regional do Dnit no Estado do Ceará – Dnit.
	1.3. Relator: Ministro-Substituto André Luís de Carvalho
	1.4. Representante do Ministério Público: não atuou
	1.5. Unidade Técnica: Secretaria do TCU no Estado do Ceará (Sec-CE) .
	1.6. Representação legal: não há.
1.7. Determinar que a Sec-CE adote as seguintes medidas:
1.7.1. promova a citação solidária de Josidan Góis Cunha (CPF XXX.960.823-XX) , como supervisor do Dnit-CE e fiscal do Contrato n.º 002/2009, Daniel Diniz Andrade (CPF 869.657.353/68) , como engenheiro da Consultora de Engenharia HSZ Ltda. (CNPJ 07.297.328/0001-60) e responsável pela supervisão da obra, Joaquim Guedes Martins Neto (CPF XXX.136.573-XX) , como então superintendente regional do Dnit-CE, e Sebastião Coriolano de Andrade (CPF XXX.823.273-XX) , como superintendente regional substituto do Dnit-CE, além da Consultora de Engenharia HSZ Ltda. (CNPJ 07.297.328/0001-60) e da Delta Construções S/A, CNPJ 10.788.628/0001-57, nos termos dos arts. 10, § 1º, e 12, inciso II, da Lei nº 8.443, de 1992, e do art. 202, II, do Regimento Interno do TCU, para, no prazo de 15 (quinze) dias contados da notificação, apresentarem as suas alegações de defesa, em face das irregularidades detectadas nos autos, ou recolherem o valor do débito apurados nestes autos em favor do Departamento Nacional de Infraestrutura de Transportes – Dnit, atualizado monetariamente, a partir da data das ocorrências até os efetivos recolhimentos, abatendo-se, na oportunidade, as eventuais quantias já ressarcidas, na forma da legislação em vigor, sob as seguintes condições:
	Data da ocorrência
	Valor original (R$) 

	11/11/2009
	175.986,17

	13/7/2010
	5.862.763,68

	Ocorrência:
	i) pagamento feito pelo Dnit/CE à Delta Construções S/A por serviços não realizados atinentes às obras de restauração e melhorias para o aumento da capacidade na rodovia BR116/CE; segmento: Km 0,00 ao Km 11,866, pelo Contrato 002/2009, resultando no dano ao erário, diante da não conformidade das camadas de rolamento e de ligação do concreto asfáltico realizado, ante o prejuízo na ordem de R$ 5.862.763,68, além do pagamento por serviços não realizados no Canteiro de Obras, ante o prejuízo na ordem de R$ 175.986,17.
	Conduta dos responsáveis:
	(i) Joaquim Guedes Martins Neto, como Superintendente Regional do Departamento Nacional de Infraestrutura de Transportes no Ceará, por aprovar e autorizar o processamento de Medições do Contrato 002/2009;
	(ii) Sebastião Coriolano de Andrade, como Superintendente Regional Substituto do Dnit/CE, por aprovar e autorizar o processamento de Medições do Contrato 002/2009;
	(iii) Josidan Góis Cunha, como Supervisor do Dnit/CE e Fiscal do Contrato 2/2009, por determinar o processamento das Medições do Contrato 002/2009 celebrado com a Delta Construções S/A;
	(iv) Daniel Diniz Andrade, como engenheiro da Consultora de Engenharia HSZ Ltda. (Contrato 13/2009) , por atestar inadequadamente a execução de serviços não realizados em face das Medições do Contrato 002/2009;
	(v) Consultora de Engenharia HSZ Ltda. (Contrato 13/2009) , como empresa supervisora, por atestar inadequadamente a execução de serviços não realizados em face das Medições do Contrato 002/2009; 
	(vi) Delta Construções S/A, como contratada, por receber pagamentos em face de serviços não realizados ante as Medições 1-14 do Contrato 002/2009; e
	1.7.2. envie a cópia deste Acórdão, acompanhado do parecer da unidade técnica, aos responsáveis, informando que, entre outras medidas, a eventual condenação pelo TCU ao pagamento do débito ora apurado nos autos será promovida com o acréscimo dos juros de mora, nos termos do § 1º do art. 202 do Regimento Interno do TCU.

Superintendência Regional do Dnit no Estado do Ceará - Dnit.

Joaquim Guedes Martins Neto (CPF XXX.136.573-XX), Josidan Góis Cunha (CPF XXX.960.823-XX), Sebastião Coriolano de Andrade (CPF XXX.823.273-XX), Daniel Diniz Andrade (CPF 869.657.353/68), Delta Construções S/A (CNPJ: 10.788.628/0001-57) e Consultora de Engenharia HSZ Ltda. (CNPJ 07.297.328/0001-60).

ANDRÉ DE CARVALHO

não há.

Não atuou

REPRESENTAÇÃO (REPR)

Secretaria do TCU no Estado do Ceará (Sec-CE).